臺灣士林地方法院刑事判決　　　　　　　 91年度訴字第547號
公　訴　人　臺灣士林地方法院檢察署檢察官
被　　　告　甲○○
上列被告因偽造文書等案件，經檢察官提起公訴（90年度偵緝字
第601 號、90年度偵字第1548號），本院於訊問被告後，被告為
有罪之陳述，經本院合議庭裁定改由受命法官獨任以簡式審判程
序審理，判決如下：
    主  文
甲○○共同行使偽造私文書，足以生損害於他人，處有期徒刑肆
月，如易科罰金以參佰元折算壹日。偽造之「旭東營造有限公司
」及「石國樑」之印章各壹枚、偽造之在職證明上偽造之「旭東
營造有限公司」及「石國樑」之印文各壹枚、偽造之各類所得扣
繳暨免扣繳憑單上偽造之「旭東營造有限公司」及「石國樑」之
印文各壹枚均沒收。
    事  實
一、甲○○需款孔急，適己○○（別名戴維良）、丙○○、戊○○、丁○○、乙○○（丙○○及丁○○所涉常業詐欺等罪，
    業經本院各判處有期徒刑3 年，乙○○所涉常業詐欺等罪，
    業經本院判處有期徒刑2 年，己○○及戊○○（俟到案後另
    行審結）與姓名年籍不詳之成年男子「陳先生」、「梁明照
    」等人，自民國87年3 月間起至88年6 月間止，在臺北縣三
    重市○○路○ 段2 之1 號設立國聯房屋仲介有限公司（以下
    簡稱國聯公司），以刊登報紙或張貼小廣告之方式表明可代
    辦貸款，甲○○於88年4 月1 日之前數日之某日前往國聯公
    司接洽，遂與己○○該夥人謀議，由己○○該夥人偽造甲○○之各類所得扣繳暨免扣繳憑單及在職證明，然後持以向銀
    行詐貸款項，於得手後再予朋分，謀議既定後，甲○○與己○○該夥人遂共同意圖為自己不法之所有，並基於犯意之聯
    絡，明知甲○○未曾在旭東營造有限公司任職，仍推由己○○該夥人委請不知情且已成年之刻印師傅偽刻「旭東營造有
    限公司」及該公司負責人「石國樑」之印章各1 枚，持以用
    印，偽造前開公司名義之在職證明（其上記載甲○○自81年
    2 月15日起任職於該公司，現任南區現場主任，並蓋有上開
    偽造之印章各1 次）及87年度各類所得扣繳暨免扣繳憑單（
    其上記載甲○○87年度受領薪資所得758062元，並蓋有上開
    偽造之印章各1 次）各1 紙。甲○○旋於88年月4 月1 日由
    丁○○陪同前往臺北縣汐止市○○○路○ 段88號之遠東國際
    商業銀行股份有限公司（以下簡稱遠東商銀）臺北汐止分行
    ，佯稱欲向該分行貸款，並將上開偽造之在職證明及各類所
    得扣繳暨免扣繳憑單各1 紙，持以行使交付予該分行不知情
    之貸款承辦行員，以之表示其有能力以薪資所得按期清償貸
    款之信用及資力，藉以取信承辦行員，憑以詐貸款項，使該
    承辦行員陷於錯誤，而同意貸款60萬元，並於88年4 月1 日
    將該分行所有之60萬元款項撥入甲○○之帳戶內，足以生損
    害於遠東商銀臺北汐止分行、旭東營造有限公司及石國樑等
    人。得手後，甲○○及己○○該夥人即予朋分，為免事跡及
    早敗露，又陸續清償數期貸款本息數次至88 年6月21日即中
    斷清償，遠東商銀發覺有異，乃訴請偵辦而循線查獲上情。
    甲○○自至91年4 月間起又陸續清償，迄本院審理終結尚積
    欠貸款本金584557元。
二、案經遠東商銀訴請臺灣士林地方法院檢察署檢察官偵查起訴
    ，本院於訊問被告後，被告為有罪之陳述，經本院合議庭裁
    定改由受命法官獨任以簡式審判程序審理。
    理  由
一、右揭事實，業據被告甲○○於偵審中坦承不諱（見90年度偵
    緝字第601 號偵查卷第20、21頁、本院94年4 月22日準備程
    序及審判筆錄），且經告訴人遠東商銀之代理人許育嘉指訴
    綦詳，又旭東營造有限公司未曾出具前開在職證明及各類所
    得扣繳暨免扣繳憑單，而係他人偽造，被告不曾在該公司任
    職等情，復據證人石欣穎即旭東營造有限公司之實際負責人
    證述在卷，此外並有前開偽造之在職證明及各類所得扣繳暨
    免扣繳憑單各1 紙、被告填具之貸款申請書暨徵信調查表影
    本1 份及遠東商銀94年4 月22日型事陳報狀附件（被告核貸
    金額及本金收息記錄）1 紙附卷可稽。足徵被告之自白與事
    實相符，事證明確，犯行堪予認定。
二、被告與己○○等人共同偽造在職證書及各類所得扣繳暨免扣
    繳憑單，嗣後進而持偽造之前揭文件，藉資取信，憑以向遠
    東商銀臺北汐止分行詐貸款項，足以生損害於遠東商銀臺北
    汐止分行、旭東營造有限公司及石國樑，核其所為，係犯刑
    法第216 條、第210 條之行使偽造私文書罪、刑法第216 條
    、第212 條之行使偽造特種文書罪、刑法第339 條第1 項之
    詐欺取財罪。按前揭在職證明係關於服務之證書，屬刑法第
    212 條所稱之特種文書，檢察官於起訴書上誤認為私文書，
    故就此部分誤認應依刑法第216 條行使第210 條之偽造私文
    書罪處斷，雖有未洽，惟蒞庭之檢察官實行公訴時已更正為
    屬於特種文書，並已更正此部分論罪科刑之法條，認應依行
    使偽造特種文書罪處斷，基於檢察一體之原則，本院應就更
    正後之論罪科刑法條予以審究，自無庸變更起訴法條，先予
    敘明。被告與己○○、丙○○、戊○○、丁○○、乙○○及
    前開姓名年籍不詳之成年男子「陳先生」、「梁明照」等人
    間，具有犯意之聯絡及行為之分擔，皆為共同正犯，又其等
    委由不知情之刻印師傅偽造「旭東營造有限公司」及「石國
    樑」之印章各1 枚，為間接正犯，且其等以一行為同時行使
    偽造之私文書及偽造之特種文書，為一行為觸犯行使偽造私
    文書與行使偽造特種文書二罪，係想像競合犯，應從一重之
    行使偽造私文書罪處斷，再其等偽刻印章並以之偽造印文，
    係偽造私文書（按係同時偽造私文書及特種文書，為想像競
    合犯，應從一重論以偽造私文書）之部分行為，無庸論擬，
    起訴書雖未論及被告偽造印章、印文犯行部分，惟此部分與
    起訴之偽造私文書部分，有單純一罪之關係，本院自應併予
    審理。又被告偽造私文書後進而持以行使，偽造之低度行為
    應為行使之高度行為所吸收，亦不另論罪。被告所犯上開行
    使偽造私文書及詐欺取財二罪之間，有方法結果之牽連關係
    ，應依刑法第55條之規定，從較重之行使偽造私文書罪處斷
    。爰審酌被告年輕力壯，不思以正當途徑獲取資金，竟以本
    件手法犯案，詐取款項實屬不該，惟念其坦承犯行，且於案
    發後已與告訴人達成和解，尚知所悔悟等一切情狀，量處如
    主文所示之刑。末按被告行為後，刑法第41條有關易科罰金
    之規定，業於90年1 月4 日修正，並經總統於同年1 月10日
    公布，同年1 月12日生效施行，修正施行前之刑法第41條原
    規定「犯最重本刑為3 年以下有期徒刑以下之刑之罪，而受
    6 月以下有期徒刑或拘役之宣告，因身體、教育、職業或家
    庭之關係，執行顯有困難者，得以1 元以上3 元以下折算1
    日，易科罰金」，而修正施行後之刑法第41條第1 項則規定
    「犯最重本刑為5 年以下有期徒刑以下之刑之罪，而受6 個
    月以下有期徒刑或拘役之宣告，因身體、教育、職業、家庭
    之關係或其他正當事由，執行顯有困難者，得以1 元以上3
    元以下折算1 日，易科罰金。但確因不執行所宣告之刑，難
    收矯正之效，或難以維持法秩序者，不在此限」，是被告行
    為後法律已有變更，比較新舊法之結果，以修正施行後之規
    定，對被告有利，本件自應依刑法第2 條第1 項前段之規定
    ，適用裁判時即修正施行後之刑法第41條第1 項前段之規定
    ，就前揭所宣告之刑，併予諭知易科罰金之折算標準。偽造
    之「旭東營造有限公司」及「石國樑」之印章各1 枚（雖未
    扣案，但無積極確據證明業已滅失），以及前開在職證明上
    偽造之「旭東營造有限公司」及「石國樑」之印文各1 枚、
    扣繳憑單上偽造之「旭東營造有限公司」及「石國樑」之印
    文各1 枚，均應依刑法第219 條之規定，不問屬於犯人與否
    ，均依法宣告沒收。
據上論斷，應依刑事訴訟法第273 條之1 第1 項、第299 條第1
項前段，刑法第2 條第1 項前段、第28條、第216 條、第210 條
、第212 條、第339 條第1 項、第55條、修正後第41條第1 項前
段、第219 條，罰金罰鍰提高標準條例第1 條前段、第2 條，判
決如主文。
本案經檢察官鄭世揚到庭執行職務。
中　　　華　　　民　　　國　　94　年　　5　  月   6    日
               臺灣士林地方法院刑事第7庭
                           法  官  楊得君
以上正本證明與原本無異。
如不服本判決，應於判決送達後10日內，向本院提出上訴狀。
                           書記官  曾韻蒔
中　　　華　　　民　　　國　　94　年　　5　  月   6    日
